【裁判字號】    99,裁,1768
【裁判日期】    990812
【裁判案由】    祭祀公業
【裁判全文】
最  高  行  政  法  院  裁  定
                                      99年度裁字第1768號
上  訴  人  甲○○
            乙○○
被 上訴 人  嘉義市西區區公所
代  表  人  丙○○
上列當事人間祭祀公業事件，上訴人對於中華民國97年11月6日
高雄高等行政法院97年度訴字第666號判決，提起上訴，本院裁
定如下：
    主  文
上訴駁回。
上訴審訴訟費用由上訴人負擔。
    理  由
一、按對於高等行政法院判決之上訴，非以其違背法令為理由，
    不得為之，行政訴訟法第242條定有明文。依同法第243條第
    1項規定，判決不適用法規或適用不當者，為違背法令；而
    判決有同條第2項所列各款情形之一者，為當然違背法令。
    是當事人以高等行政法院判決有不適用法規或適用法規不當
    為上訴最高行政法院之理由時，其上訴狀或理由書應有具體
    之指摘，並揭示該法規之條項或其內容。如以行政訴訟法第
    243條第2項所列各款情形為理由時，其上訴狀或理由書，應
    揭示合於該條項各款之事實，如未依此項方法表明者，即難
    認為已對高等行政法院判決之違背法令有具體之指摘，其上
    訴自難認為合法。
二、本件上訴人等及訴外人賴梓明、賴雲龍、賴堂顯等75人於民
    國70年間，推舉賴梓明為申報人，向嘉義縣政府申請核發祭
    祀公業賴文派下全員證明書，嗣經嘉義縣政府於同年3月25
    日函請賴梓明將全體派下員及財產資料公告徵求異議，因公
    告期間經訴外人賴清一等人於公告徵求異議期間提出異議，
    並向臺灣嘉義地方法院提起派下權存在訴訟，嗣經最高法院
    以94年度台上字第372號民事判決確定，確認上訴人等人之
    派下權不存在，賴清一等人之派下權存在，被上訴人乃據上
    開確定判決將原申報案以95年9月5日嘉市西區民字第095001
    2839號函予以駁回。訴外人賴雲龍、賴堂顯不服，委任上訴
    人甲○○循序提起行政訴訟，案經臺北高等行政法院及本院
    分別以96年度訴字第167號判決及97年度裁字第1021號裁定
    駁回確定。上訴人乃於97年8月7日向被上訴人提出申請確認
    被上訴人95年9月5日嘉市西區民字第0950012839號函無效，
    經被上訴人97年8月8日嘉市西區民字第0970010453號函，回
    覆不予確認，上訴人不服，遂循序提起本件行政訴訟。
三、本件上訴雖以原審判決違背法令為由，惟核其上訴理由狀所
    載內容，係以被上訴人既以賴梓明為行政處分對象，自應將
    處分書送達賴梓明始屬合法送達，詎被上訴人未按法定方式
    逕將處分書送達上訴人甲○○，其處分顯有逾越裁量權限、
    不為裁量或裁量錯誤等裁量瑕疵情形，然原審法院對此主張
    卻未予審酌並敘明理由，顯有判決不備理由之違法等理由。
    而原審判決已敘明：行政程序法第111條所規定行政處分無
    效之原因，除該條第1款至第6款之例示規定外，尚有該條第
    7款「其他具有重大明顯之瑕疵者」之概括規定，用以補充
    前6款所未及涵蓋之無效情形，而該款所謂「具有重大明顯
    之瑕疵」，應指行政處分內容有一望而知，顯屬具有重大瑕
    疵者而言。經查，原審判決載以，觀諸被上訴人95年9月5日
    嘉市西區民字第0950012839號函之記載形式及內容，均無行
    政程序法第111條第7款所規定「一望而知具有重大瑕疵」之
    無效情形；且該函文之內容係針對以上訴人在內等75人為派
    下員之原申報案，所為駁回渠等申請核發祭祀公業賴文派下
    全員證明之處分，惟因上訴人等人所推舉之申報人賴梓明已
    經死亡，遂向原申報案派下成員之一的上訴人甲○○為送達
    ，縱函文所載之受文者雖為賴梓明，同時註明由上訴人代收
    ，亦僅為送達是否合法之問題，尚未達於行政程序法第111
    條第7款規定之行政處分無效程度等情甚詳。上訴意旨仍以
    被上訴人未按法定方式逕將處分書送達上訴人甲○○，顯有
    判決不備理由之違法云云，乃就原審已論斷者，泛言未論斷
    ，而未具體表明合於不適用法規、適用法規不當、或行政訴
    訟法第243條第2項所列各款之情形，難認對該判決之如何違
    背法令已有具體之指摘。依首揭說明，應認其上訴為不合法
    ，應予駁回。
四、據上論結，本件上訴為不合法，依行政訴訟法第249條第1項
    前段、第104條、民事訴訟法第95條、第78條、第85條第1項
    前段，裁定如主文。
中    華    民    國    99    年    8     月    12    日
                    最高行政法院第六庭
                        審判長法官  吳  明  鴻
                              法官  林  茂  權
                              法官  侯  東  昇
                              法官  劉  介  中
                              法官  黃  秋  鴻

以  上  正  本  證  明  與  原  本  無  異
中    華    民    國    99    年    8     月    12    日
                              書記官  吳  玫  瑩

司法院資訊處製作；財團法人民間司法改革基金會備份。
